【裁判字號】    95,上易,817
【裁判日期】    950505
【裁判案由】    毒品危害防制條例
【裁判全文】
臺灣高等法院刑事判決
上  訴  人  臺灣桃園地方法院檢察署檢察官
被      告  甲○○
上列上訴人因被告違反毒品危害防制條例案件，不服臺灣桃園地
方法院94年度訴字第1125號，中華民國95年2月27日第一審判決
（起訴案號：臺灣桃園地方法院檢察署93年度毒偵字第4623號；
移送併辦案號：臺灣桃園地方法院檢察署94年度毒偵字第2823
號、94年度毒偵字第6575號），提起上訴，本院判決如下：
    主  文
原判決撤銷，發回臺灣桃園地方法院。
    理  由
一、原審係以：按毒品危害防制條例於民國（下同）93年1月9日
    修正施行，依修正後毒品危害防制條例第20條第2項、第3項
    及第23條第2項之規定，有關施用毒品之處遇程序，區分為
    初犯、執行完畢釋放5年後再犯及執行完畢釋放後5年內再犯
    3 種。其中再犯之情形，執行完畢釋放5年後再犯同條例第
    10 條之罪者，適用同條例第20條第1項、第2項規定，由法
    院裁定令入勒戒處所觀察、勒戒或令入戒治處所強制戒治；
    至執行完畢釋放後5年內再犯同條例第10條之罪者，一律由
    檢察官依法追訴，不再視觀察、勒戒後有無繼續施用毒品傾
    向，而異其處理程序。次按起訴之程序違背規定者，應諭知
    不受理之判決，刑事訴訟法第303條第1款定有明文。查被告
    甲○○前因施用毒品案件，經臺灣桃園地方法院以87年度毒
    聲字第2925號裁定令入戒治處所施以強制戒治，嗣於88年11
    月23日因保護管束期滿而強制戒治執行完畢，並由臺灣桃園
    地方法院檢察署檢察官於88年12月8日以88年度戒偵字第243
    號為不起訴處分確定，惟被告甲○○復基於施用第二級毒品
    安非他命之概括犯意，自93年10月19日間起至93年10月26日
    止，在桃園縣桃園市○○街72巷9弄4之2號住處內，連續多
    次施用第二級毒品安非他命；又於94年4月29日採集尿液前
    96小時，在臺灣地區某不詳處所，施用第二級毒品安非他命
    之（94年度毒偵字第2823號移送併辦部分）；再自94年3 月
    間某日至同年9月24日止，連續在桃園縣桃園市○○街72 巷
    9弄4之2號施用第二級毒品安非他命（94年度毒偵字第6575
    號移送併辦部分），此有被告甲○○於警詢之自白及臺灣尖
    端先進生技醫藥股份有公司濫用藥物檢驗報告可佐，堪認被
    告甲○○所犯上開犯行屬實。惟查，被告甲○○既係基於概
    括犯意，自93年10月19日間起至94年9月24日止施用安非他
    命，為連續犯，屬裁判上一罪，自應以94年9月24日為行為
    終了時點。被告甲○○再犯本件連續施用第二級毒品安非他
    命犯行之行為終了時，係在被告前次觀察、勒戒執行完畢釋
    放後5年後再犯，揆諸前開修正後毒品危害防制條例第20條
    規定，應先將被告送觀察、勒戒，並視該觀察、勒戒之結果
    有無繼續施用毒品之傾向，以決定進一步強制戒治，不得逕
    行起訴。是檢察官逕行起訴，其起訴程序顯有違規定，自屬
    刑事訴訟法第303條第1款所定之「起訴程序違背規定」。爰
    不經言詞辯論，逕為不受理之判決。
二、檢察官提起上訴略以：按修正毒品危害防制條例就施用毒品
    者，只限於「初犯」及「五年後再犯」二種情形，有其追訴
    條件之限制，即須於初犯經觀察、勒戒或強制戒治釋放後，
    「五年內均無」施用毒品之行為，始能認其前所實施之觀察
    、勒戒或強制戒治以足遮斷毒癮，而得於5年後再犯時，再
    予適用初犯之規定，重行觀察勒戒等程序。本件被告前因施
    用毒品，經觀察、勒戒及強制戒治後，於88年4月28日停止
    強制戒治而釋放，經不起訴處分確定，又於5年內之93 年10
    月19日起，即連續施用安非他命多次，被告既係於「五年內
    再犯」，即非屬該條例第20條第3項所定「五年後再犯」之
    情形，檢察官逕行起訴，要無不合。原審適用法律既有上述
    違法，自難認為原判決妥適，請求撤銷原判決等語。
三、按連續犯為裁判上一罪，連續犯各犯罪行為之行為時，即為
    各該犯罪行為之犯罪時。查被告前曾因施用毒品案件，經裁
    定令入戒治處所施以強制戒治，嗣因保護管束期滿於88年11
    月23日而強制戒治執行完畢，並經檢察官為不起訴處分確定
    ，有卷附本院被告前案紀錄表1份在卷可按，惟被告復基於
    施用第二級毒品安非他命之概括犯意，自93年10月19日起至
    94 年9月24日止施用安非他命，為連續犯，從而，被告再犯
    本件連續施用第二級毒品安非他命犯行之行為時為自93年10
    月19日起，係在被告前次觀察、勒戒執行完畢釋放後5年內
    ，即已再犯毒品危害防制條例第10條之罪，符合毒品危害防
    制條例第23條第2項之規定，應依法追訴（參看最高法院95
    年台上字第1071號判決），原審認被告係於強制戒治執行完
    畢5年後再犯，而判決公訴不受理，容有未洽，檢察官提起
    上訴，指摘原判決不當為有理由，應由本院將原判決撤銷發
    回原審法院更為審理，並不經言詞辯論為之。
據上論斷，應依刑事訴訟法第369條第1項後段、第372 條，判決
如主文。
中      華      民    國  95    年    5    月   5     日
                      刑事第十一庭
                              審判長法  官  張連財
                                    法  官  楊照男
                                    法  官  林明俊
以上正本證明與原本無異。
不得上訴。
                                    書記官  蕭進忠
中    華    民    國    95    年    5     月    9     日


司法院資訊處製作；財團法人民間司法改革基金會備份。
